臺灣板橋地方法院刑事判決　　　　　　 94年度交易字第235號
公　訴　人　臺灣板橋地方法院檢察署檢察官
被　　　告　甲○○
選任辯護人　李育錚律師
　　　　　　楊明廣律師
　　　　　　鄭仁哲律師
上列被告因業務過失傷害案件，經檢察官提起公訴（九十四年度
偵字第一三三○一號），本院判決如下：
    主　文
甲○○從事業務之人，因業務上之過失傷害人致重傷，處有期徒
刑陸月，如易科罰金，以參佰元折算壹日。
    事  實
一、甲○○係受僱於光泉食品股份有限公司（下稱光泉公司）之
    業務員，以駕駛小貨車運送貨物為業，為從事駕駛業務之人
    。其於民國九十三年五月十四日下午四時五十分許，甫送貨
    完畢欲返回光泉公司，乃駕駛光泉公司之車牌號碼八Ｄ─八
    四五三號自用小貨車，沿臺北縣三峽鎮○○路往三峽方向行
    駛，行經臺北縣三峽鎮○○路成福國小前，本應注意車前狀
    況及兩車併行之間隔，並隨時採取必要之安全措施，且應注
    意汽車超車時應待前行車減速靠邊或以手勢或亮右方向燈表
    示允讓後，後行車始得超越，超越時應於前車左側保持半公
    尺以上之間隔超過，而依當時天候晴、日間有自然光線、路
    面無缺陷、無障礙物、視距良好，並無使其不能注意遵循前
    開交通安全法規行車之情事，適其左前方有陳政輝酒後騎乘
    車牌號碼ＱＲＣ─七四六號輕型機車與其同向行駛（陳政輝
    所涉公共危險等罪嫌，由檢察官另案偵辦中），詎其疏未注
    意，駕車自陳政輝之機車右方超車，且因未保持安全間隔，
    致其駕駛之自用小貨車左後側車身撞擊陳政輝之機車右把手
    ，造成陳政輝人車倒地，而受有頭部外傷併顱內出血、右側
    鎖骨骨折、水腦等傷害，經送至財團法人恩主公醫院（下稱
    恩主公醫院）急救後，仍患有嚴重智能退化、言語不清及人
    時地混亂之重度痴症之重大難治傷害。甲○○於肇事後隨即
    下車查看，且主動報警處理，並於有偵查犯罪職務之警員到
    場處理時，向據報前來尚不知何人犯罪之警員當場自首承認
    為肇事人，並受裁判。
二、案經陳政輝之配偶乙○○訴由臺北縣政府警察局三峽分局報
    告臺灣板橋地方法院檢察署檢察官偵查起訴。
    理  由
壹、有關證據能力部分：
  (一)按被告以外之人於審判外之言詞或書面陳述，除法律有規定
　　者外，不得作為證據，刑事訴訟法第一百五十九條第一項定
　　有明文。次按傳聞法則之重要理論依據，在於傳聞證據未經
　　當事人之反對詰問予以核實，乃予排斥，惟若當事人已放棄
　　對原供述人之反對詰問權，於法院審判時表明同意該等傳聞
　　證據可作為證據，基於證據資料愈豐富，愈有助於真實發現
　　之理念，並貫徹刑事訴訟法修法加重當事人進行主義之精神
　　，確認當事人對於證據能力有處分權之制度，傳聞證據經當
　　事人同意作為證據，法院認為適當者，亦得為證據。另當事
　　人於調查證據時，對於傳聞證據表示「沒有意見」、「對於
　　證據調查無意見」，而未於言詞辯論終結前聲明異議（With
　　－out Objection)，應視為已有將該等傳聞證據採為證據之
　　同意，此刑事訴訟法第一百五十九條之五規定甚明。
  (二)查卷附臺灣省臺北縣區車輛行車事故鑑定委員會九十四年八
    月八日北縣鑑字第○九四五一八○八五七號函暨所附之鑑定
    意見書一份，係檢察官依刑事訴訟法第二百零八條第一項規
    定囑託臺灣省臺北縣區車輛行車事故鑑定委員會所為，該委
    員會依同法第二百零六條第一項出具書面鑑定意見，是該鑑
    定意見書為同法第一百五十九條第一項所指例外規定，依法
    得為證據。又被告甲○○於本院審理時已表示對於光泉公司
    在職證明書、道路交通事故現場圖、交通事故現場草圖報告
    表各一紙、道路交通事故調查報告表二紙、現場照片十六幀
    、恩主公醫院九十三年五月十五日、同年六月二日、九十四
    年十月三十一日診斷證明書、被害人之中華民國身心障礙手
    冊影本各一紙、恩主公醫院九十四年八月十一日（九四）恩
    醫事字第○一一一○號函暨被害人病歷資料一冊、生化檢驗
    報告影本一紙等書證之證據能力均無意見，依刑事訴訟法第
    一百五十九條之五第二項規定，應視為被告已同意該等書證
    具有證據能力，而可作為證據，本院審酌上開書證並非非法
    取得，亦無證明力明顯過低之情形，是該等書證均得採為證
    據。
貳、實體部分：
一、犯罪事實之認定：
  (一)訊據被告於本院審理時固坦承於上揭時、地，伊所駕駛之自
    用小貨車與被害人陳政輝駕駛之機車發生碰撞，並致被害人
    受傷之事實，惟矢口否認有業務過失致重傷害之犯行，辯稱
    ：被害人騎機車在其左前方之道路分向線上，伊超越被害人
    機車時，被害人已經逆向騎到對向車道正中間，其超車時有
    與被害人保持安全間隔，但因被害人酒後駕車不知何故向右
    側方向行駛，而擦撞到伊駕駛之小貨車左後車身，本件事故
    發生完全是因被害人酒後駕車所致，伊就此無任何過失可言
    云云。
  (二)經查：
  (1)被告係受僱於光泉公司之業務員，以駕駛小貨車運送貨物為
    業乙節，業據被告供明在卷，並有光泉公司在職證明書一紙
    在卷可稽（見本院卷），是被告為從事駕駛業務之人無誤。
  (2)次查，被告於九十三年五月十四日下午四時五十分許，甫送
    貨完畢欲返回光泉公司，遂駕駛光泉公司之車牌號碼八Ｄ─
    八四五三號自用小貨車，沿臺北縣三峽鎮○○路往三峽方向
    行駛，行經臺北縣三峽鎮○○路成福國小前，其左前方適有
    被害人騎乘車牌號碼ＱＲＣ─七四六號輕型機車與其同向行
    駛，其駕車行經被害人右方時，其自用小貨車左後側車身與
    被害人之機車右把手發生擦撞，被害人因而人車倒地致傷；
    而當時天候晴、日間有自然光線、路面無缺陷、無障礙物、
    視距良好等事實，亦據被告坦承不諱，復有道路交通事故現
    場圖、交通事故現場草圖報告表各一紙、道路交通事故調查
    報告表二紙及現場照片十六幀存卷可佐（見九十四年度他字
    第三八九一號偵查卷第二十一頁以下、第三十三頁以下）。
    而觀諸上開現場照片，被告駕駛之自用小貨車左後車身有一
    道黑色由深至淺之弧形擦撞痕跡（見同上偵查卷第三十七頁
    照片），被害人駕駛之上開機車黑色右把手亦有經擦撞而磨
    損之情形（見同上偵查卷第三十八頁照片），足見本件係在
    被告駕車超越被害人機車之際發生兩車擦撞之情形。又參以
    上開現場照片，被害人機車倒地處位在臺北縣三峽鎮○○路
    往三峽方向即被告與被害人駕車行駛之同向車道上，被害人
    之機車倒地後呈逆時針方向旋轉及向右倒之現象（見同上偵
    查卷第三十四頁、第三十九頁、第四十頁照片），足徵因反
    作用力之緣故，被害人之機車倒地，係受來自其右方向前運
    動之物體之撞擊所致，此與前開被告駕駛之自用小貨車左後
    車身由深至淺之弧形擦撞痕跡及被害人機車右把手因擦撞而
    磨損之情形相互參照，即可證明被害人機車倒地係因受被告
    駕駛之自用小貨車擦撞所致。是被告辯稱其超車時有與被害
    人保持安全間隔，係被害人酒後駕車不知何故向右側方向行
    駛，而擦撞到伊駕駛之小貨車左後車身云云，不足採信。
  (3)第查，本件被害人因前述交通事故而受有頭部外傷併顱內出
    血、右側鎖骨骨折、水腦等傷害，經送醫急救後，仍患有嚴
    重智能退化、言語不清及人時地混亂之重度痴症之重大難治
    傷害等情，有恩主公醫院九十三年五月十五日、同年六月二
    日、九十四年十月三十一日診斷證明書、被害人之中華民國
    身心障礙手冊影本各一紙及恩主公醫院九十四年八月十一日
    （九四）恩醫事字第○一一一○號函暨被害人病歷資料一冊
    附卷可憑（見同上偵查卷第五十一頁以下、第七十二頁，九
    十四年度偵字第一三三○一號偵查卷第六頁以下，本院卷）
    ，是被告之傷勢已達難治之傷害程度甚明。
  (4)按汽車行駛時，駕駛人應注意車前狀況及兩車併行之間隔，
    並隨時採取必要之安全措施；又汽車超車時應待前行車減速
    靠邊或以手勢或亮右方向燈表示允讓後，後行車始得超越，
    超越時應於前車左側保持半公尺以上之間隔超過，道路交通
    安全規則第九十四條第三項、第一百零一條第五款分別定有
    明文。查本件被告駕駛自用小貨車行至肇事地點欲超越被害
    人機車之際，本應注意車前狀況及兩車併行之間隔，並隨時
    採取必要之安全措施，且應注意汽車超車時應待前行車減速
    靠邊或以手勢或亮右方向燈表示允讓後，後行車始得超越，
    超越時應於前車左側保持半公尺以上之間隔超過，而依當時
    天候晴、日間有自然光線、路面無缺陷、無障礙物、視距良
    好，並無使其不能注意遵循前開交通安全法規行車之情事，
    竟疏未注意車前狀況及兩車併行之間隔，於肇事地點貿然自
    被害人機車之右方超車，因而不慎擦撞被害人所騎乘之前開
    重型機車，以致肇事，造成被害人受有前揭傷害，被告就本
    件車禍之發生確有過失。又關於被告與被害人就本件交通事
    故發生之過失責任，經檢察官送請臺灣省臺北縣區車輛行車
    事故鑑定委員會鑑定，鑑定結果亦認被告駕駛上開自用小貨
    車車超車未保持安全間隔為肇事主因等情，業據鑑定人張夢
    麟於本院審理時陳述甚詳（見本院九十四年十二月七日審判
    筆錄），並有該鑑定委員會九十四年八月八日北縣鑑字第○
    九四五一八○八五七號函暨所附之鑑定意見書一份附卷可按
    （見九十四年度偵字第一三三○一號偵查卷第三頁以下），
    益徵被告就本件交通事故之發生，確有應注意能注意而不注
    意之過失甚明。再者，被告前揭過失行為造成被害人受傷後
    患有重度痴症之重大難治傷害，是以被告之過失行為核與被
    害人之傷害間，有相當因果關係。至被害人送醫後，經測得
    其血液中酒精濃度為二百ＭＧ／ＤＬ（即每公升一點零毫克
    ），超過規定標準，有生化檢驗報告影本一紙在卷可稽（見
    九十四年度他字第三八九一號偵查卷第四十二頁），因此被
    害人酒後駕車就本件車禍之發生亦有過失。惟被害人之與有
    過失，僅為民事損害賠償事件中，得酌予減輕被告賠償責任
    之問題，究不能卸免被告之過失刑事責任。
  (5)另被告聲請將本件送交學術機構再行鑑定，惟被告之過失行
    為與被害人之傷害間，具有相當因果關係，業如前述，是本
　　件事實已臻明瞭無再調查之必要者，附此敘明。
  (6)綜上所述，本案事證明確，被告上揭過失犯行堪以認定，應
    依法論科。
二、論罪科刑之法律適用：
  (一)按刑法第十條第四項第六款所謂其他於身體或健康，有重大
    不治或難治之傷害之重傷，係指傷害重大且不能治療或難以
    治療而言，最高法院二十九年度上字第六八五號、五十四年
    臺上字第一六九七號判例意旨可資參照。查被害人因本件交
    通事故受有頭部外傷併顱內出血、右側鎖骨骨折、水腦等傷
    害，經送醫急救後，仍患有嚴重智能退化、言語不清及人時
    地混亂之重度痴症，其傷勢已達重大難治之程度，俱如前述
    ，揆諸前開判例意旨，其傷勢自符合刑法第十條第四項第六
    款所規定之重傷害。
  (二)查被告以駕駛小貨車運送貨物為業，為從事駕駛業務之人，
    其於執行駕駛業務之際，因過失肇事致被害人受傷致重傷，
    ，核其所為，係犯刑法第二百八十四條第二項後段之因業務
    上之過失傷害人致重傷罪。被告於本件車禍肇事後隨即下車
    查看被害人並停留在現場，且主動報警處理，並於有偵查犯
    罪職務之警員到場處理時，向據報前來尚不知何人犯罪之警
    員當場自首並坦承肇事，業據被告供明在卷，並有臺北縣政
    府警察局三峽分局交通分隊道路交通事故肇事人自首情形紀
    錄表一份在卷足憑（見九十四年度他字第三八九一號偵查卷
    第四十三頁），參諸被告未逃避偵審之事實，堪認被告確有
    對於未發覺之上開過失犯罪自首而受裁判之情，應依刑法第
    六十二條前段之規定減輕其刑。爰審酌被告前無刑事犯罪紀
    錄，有臺灣高等法院被告前案紀錄表在卷可按，素行尚端，
    惟其以駕駛小貨車運送貨物為業，係從事駕駛業務之人，應
    有較高程度之注意義務，且其過失行為係本件交通事故發生
    之主因，而其過失行為造成被害人傷害致重傷之嚴重結果，
    迄今仍未與被害人達成和解、賠償損害，及其否認過失之態
    度、本件被害人與有過失之程度等一切情狀，量處如主文所
    示之刑，並諭知易科罰金之折算標準，以示懲儆。至被告雖
    無刑事犯罪紀錄，惟其過失行為造成被害人所受傷勢嚴重，
    迄今仍未與被害人達成和解及賠償損害，本院因認不宜為緩
    刑之諭知，附此敘明。
據上論斷，應依刑事訴訟法第二百九十九條第一項前段，刑法第
第二百八十四條第二項後段、第六十二條前段、第四十一條第一
項前段，罰金罰鍰提高標準條例第一條前段、第二條，判決如主
文。
本案經檢察官溫祖德到庭執行職務。
中　華　民　國　　九十四　　年   十二　  月　 二十三　日
                  　交通法庭  審判長法　官  樊季康
                                    法  官  劉元斐
                                    法  官  張筱琪
以上正本證明與原本無異
如不服本判決應於送達後十日內向本院提出上訴狀
                                    書記官　廖舜宜
中　華　民　國　　九十四　　年   十二　  月　 二十三　日
附錄本案論罪科刑法條全文：
刑法第二百八十四條
因過失傷害人者，處六月以下有期徒刑、拘役或五百元以下罰金
，致重傷者，處一年以下有期徒刑、拘役或五百元以下罰金。
從事業務之人，因業務上之過失傷害人者，處一年以下有期徒刑
、拘役或一千元以下罰金，致重傷者，處三年以下有期徒刑、拘
役或二千元以下罰金。
